臺灣臺東地方法院民事裁定
111年度東司救字第26號
聲  請  人  陳秀蘭  

上列聲請人與財政部國有財產署間請求袋地通行權事件，聲請人
聲請訴訟救助，本院裁定如下：
    主    文
聲請駁回。
聲請程序費用，由聲請人負擔。
    理   由
一、按當事人無資力支出訴訟費用者，依民事訴訟法第107條第
    1項之規定，法院固應依聲請准予救助，惟此項請求救助之
    事由，依同法第109條第2項及第284條之規定，聲請人應提
    出能即時調查之證據以釋明之。且民事訴訟法第107條第1項
    規定之「無資力」，係指窘於生活，並缺乏經濟信用者而言
   （最高法院43年台抗字第152號判例意旨參照）。此項聲請訴
    訟救助，依同法第109條第2項、第284條之規定，應提出能
    即時調查之證據，以釋明請求救助之事由，是法院調查聲請
    人是否無資力支出訴訟費用，專就聲請人提出之證據為之，
    如聲請人並未提出證據，或依其提出之證據，未能信其無資
    力支出訴訟費用之主張為真實，即應將其聲請駁回，並無派
    員調查之必要（最高法院26年滬抗字第34號判例意旨參照）
    。再民事訴訟法第107條明定訴訟救助之要件為「當事人無
    資力支出訴訟費用」，其審酌標準在於當事人之資力是否足
    以負擔訴訟費用。而法律扶助法第1條規定法律扶助之對象
    為「無資力或其他原因，無法受到法律適當保護者」，其要
    件係審查當事人之資力是否足堪提供法律上適當保護，並
    非僅考量訴訟費用之負擔。是上開兩條文之用語雖均採用「
    無資力」，然兩者並不等同（105年度高等行政法院法律座
    談會提案及研討結果第9號參照）。又法院於具體個案應審
    酌當事人所提證據而為准駁訴訟救助聲請之裁定，財團法人
    法律扶助基金會准予法律扶助之決定，對於法院並無拘束力
    。若謂一經法律扶助基金會准予法律扶助者，於訴訟程序中
    聲請訴訟救助時，法院即應准其訴訟救助，無異將法院裁定
    准駁訴訟救助之職權，交由該基金會全權決定，顯非立法之
    原意（最高法院98年度台抗字第928號裁定參照）。
二、本件聲請人就與相對人間請求袋地通行權事件起訴請求裁
　　判，然依民事訴訟法第403條第1項第1款規定，本件應為強
　　制調解事件，故由本院111東司簡調字第155號受理中，核  
　　先敘明。因聲請人為無資力之人，無法支出裁判費用，而聲
　　請本院裁定准予訴訟救助，然依本院職權調查之資料顯示，
　　聲請人110年之薪資、營利所得共222,333元外，名下尚有房
　　屋、田賦各一筆、土地二筆財產總額0000000元及多筆人壽
　　保險資料，有各聲請人之財產所得調件明細表及高額壽險資
　　訊查詢表在卷足參，難認聲請人無資力支出訴訟費用而有准
　　予訴訟救助之必要，應予駁回，爰裁定如主文。
    
 中　　華　　民　　國　　111 　年　　7 　　月　　1 　日
　　　　　　　　　臺東簡易庭　司法事務官　林雅芳
以上為正本係照原本作成。
如對本裁定不服須於裁定送達後10日內向本院司法事務官提出異
議。